臺灣高雄地方法院刑事判決
111年度金訴字第245號
公  訴  人  臺灣高雄地方檢察署檢察官
被      告  傅淑惠


選任辯護人  侯信逸律師
            謝明澂律師
上列被告因違反洗錢防制法等案件，經檢察官提起公訴（110年
度偵字第23127號），及移送併辦（110 年度偵字第17625號），
本院判決如下：
    主  文
傅淑惠幫助犯洗錢防制法第十四條第一項之一般洗錢罪，處有期
徒刑伍月，併科罰金新臺幣陸萬元，罰金如易服勞役，以新臺幣
壹仟元折算壹日。緩刑貳年，並應履行如附件所示之事項。
    事  實
一、傅淑惠於臉書上見應徵工作廣告，因而結識真實姓名年籍不
    詳暱稱為「小洋人」之人，於民國110年1月間再透過「小洋
    人」介紹認識真實姓名年籍不詳暱稱「小皇冠」之詐欺份子
    ，由「小皇冠」告知若註冊虛擬貨幣投資平台並提供金融帳
    戶綁定，由公司將錢匯到傅淑惠帳戶再儲值到投資平台購買
    貨幣，即可獲得月薪新臺幣（下同）2萬元、每月增加5,000
    元及每3個月季度獎金。依傅淑惠之社會生活經驗及智識程
    度，應知悉金融帳戶為個人信用、財產之重要表徵，可預見
    將金融機構帳戶、投資平台帳戶提供予不詳之人使用，常與
    詐欺等財產犯罪密切相關，可能作為詐欺份子遂行詐欺犯罪
    之人頭戶，藉此躲避警方追查，並掩飾、隱匿詐欺犯罪所得
    之來源、性質及去向，仍基於縱他人以所交付之金融機構帳
    戶實施詐欺、洗錢等犯罪，亦不違背其本意之幫助詐欺取財
    、幫助洗錢之未必故意，以其所申辦之富邦商業銀行帳號00
    0-00000000000000號帳戶（下稱富邦銀行帳戶）綁定Bitopr
    o平台，並將Bitopro授權碼、富邦銀行帳戶之網路銀行帳號
    及密碼、gmail電子信箱帳號及密碼等提供給「小皇冠」使
    用，再經「小皇冠」轉介予暱稱「陳長宏」聯繫後續作業。
    嗣「陳長宏」詐欺份子即以附表所示方式詐得如附表所示款
    項（均匯入富邦銀行帳戶，詳附表）。傅淑惠收到銀行通知
    有款項匯入後即告知「陳長宏」並將Bitopro平台所給的提
    領交易授權碼轉知「陳長宏」，幫助「陳長宏」將款項轉往
    非國內供應商之電子錢包內，製造金流斷點，藉此躲避警方
    追查，並掩飾、隱匿詐欺犯罪所得之來源、性質及去向，而
    利用該帳戶遂行該犯罪所得之掩飾行為。傅淑惠則於110年4
    月28日10時15分許，在高雄市○○區○○路00○00號統一超商甲
    誠門市之自動櫃員機，自「陳長宏」留在富邦銀行帳戶內作
    為預支薪水之1萬元中提領7,000元。嗣附表所示之人發覺被
    騙，報警循線查獲上情。
二、案經陳德榮訴由高雄市政府警察局鳳山分局報告臺灣高雄地
    方檢察署檢察官偵查起訴及諶喜鈴訴由高雄市政府警察局苓
    雅分局報告臺灣高雄地方檢察署檢察官偵查後移送併辦。
    理  由
壹、程序部分：按被告以外之人於審判外之言詞或書面陳述，除
    法律有規定者外，不得作為證據。又被告以外之人於審判外
    之陳述，雖不符前4條之規定，而經當事人於審判程序同意
    作為證據，法院審酌該言詞陳述或書面陳述作成時之情況，
    認為適當者，亦得為證據，刑事訴訟法第159條第1項、第15
    9條之5第1項定有明文。查被告以外之人於審判外之言詞及
    書面陳述，均經被告傅淑惠（下稱被告）、辯護人及檢察官
    於本院審理時同意作為證據（本院卷第79、119頁），本院
    揆諸前開法條規定，並審酌各該言詞及書面陳述作成時之情
    況，認為適當，自得作為證據，合先敘明。
貳、實體部分：
一、訊據被告固坦認有以富邦銀行帳戶綁定Bitopro平台，並將B
    itopro授權碼、富邦銀行帳戶之網路銀行帳號及密碼、gmai
    l電子信箱帳號及密碼等提供給「小皇冠」之事實，惟矢口
    否認有何幫助詐欺取財及幫助洗錢之犯行，辯稱：我是找工
    作，覺得對方是合法的公司，那時候沒有想這麼多云云。辯
    護人則為其辯稱略以：㈠觀諸被告與「小皇冠」LINE截圖內
    容，「小皇冠」一再聲稱「平台是正規合法的，可谷歌搜索
    」、「我們是正規合法購買貨幣」及提供他人手持身分證及
    個人資料之照片予被告，被告因而產生對方公司係合法經營
    且工作內容正當之錯覺，非全無所據；㈡「小皇冠」、「陳
    長宏」均堅稱Bitopro為合法交易平台，並向被告稱本件工
    作為兼職即得獲取額外收入，誘使急需兼職工作賺錢之被告
    信其說詞，並預支1萬元薪水給被告，被告自此相信所應徵
    之工作為合法正當之兼職工作。由被告僅領取其中7,000元
    ，可見被告不知為詐騙，否則應會提領全部1萬元；㈢現今社
    會流通之虛擬貨幣種類甚多，交易方式多元，而被告僅高職
    畢業，知識程度本已不高，自難以法律人或法律專家法官知
    法之立場，強行要求被告主觀上應予查悉或預見「小皇冠」
    、「陳長宏」所稱之虛擬貨幣交易係詐欺集團為詐得或徵求
    人頭帳戶之「新」手法。綜上所述，請諭知被告無罪云云。
    經查：
　㈠被告於臉書上見應徵工作廣告，因而結識暱稱為「小洋人」
    之人，於110年1月間再透過「小洋人」介紹認識暱稱「小皇
    冠」之詐欺份子，由「小皇冠」告知若註冊虛擬貨幣投資平
    台並提供金融帳戶綁定，由公司將錢匯到被告帳戶再儲值到
    投資平台購買貨幣，即可獲得月薪2萬元、每月增加5000元
    及每3個月季度獎金。被告以其所申辦之富邦銀行帳戶綁定B
    itopro平台，並將Bitopro授權碼、富邦銀行帳戶之網路銀
    行帳號及密碼、gmail電子信箱帳號及密碼等提供給「小皇
    冠」使用，再經由「小皇冠」轉介予暱稱「陳長宏」聯繫後
    續作業。嗣「陳長宏」即以附表所示方式詐得如附表所示款
    項（均匯入富邦銀行帳戶，詳附表）。被告於收到銀行通知
    有款項匯入後即告知「陳長宏」並將Bitopro平台所給的提
    領交易授權碼轉知「陳長宏」，使「陳長宏」將款項轉往非
    國內供應商之電子錢包內之事實，核與附表所示之人於警詢
    指述情節相符，並有附表之「證據出處」欄所示證據等在卷
    可憑，復為被告所不否認（院卷第79、132至141頁），此部
    分堪以認定。
　㈡被告雖以前詞置辯，然查：　
　1.按刑法上之故意，分為直接故意（或稱積極故意、確定故意
    ）與間接故意（或稱消極故意、不確定故意）二種。前者（
    直接故意）係指行為人主觀上明知其行為將發生某種犯罪事
    實，卻有使該犯罪事實發生之積極意圖而言。而後者（即間
    接故意），則指行為人並無使某種犯罪事實發生之積極意圖
    ，但其主觀上已預見因其行為有可能發生該犯罪事實，惟縱
    使發生該犯罪事實，亦不違背其本意而容許其發生之謂（最
    高法院101年台上字第1084號判決意旨參照）。
　2.觀諸被告於與「小皇冠」LINE對話截圖內容，「小皇冠」問
    被告：「請問你是想了解我們這邊的兼職工作嗎」，被告回
    覆：「對啊」，對方告知：「我們這邊的兼職簡單的說就是
    幫我們公司註冊一個投資平台不需要你投資儲值的，平台是
    正規合法的，可谷歌搜索，註冊審核通過了，我們公司會充
    值錢到你帳戶上去投資貨幣」、「正職：當月50,000加5趴
    業績抽佣」（嗣後由「陳長宏」以簡訊告知為「2萬元及嗣
    後每月增加5000元，每3個月有季度獎金」，偵一卷第170頁
    ），雙方之後互有簡訊（此部分略），嗣後被告傳簡訊給「
    小皇冠」：「我晚上傳台北富邦銀行的給你」、「你們應該
    不是算詐騙的吧?」並傳其網路搜尋資料關於Bitopro網民留
    言「詐騙的，小心別上當」、「因為有人說是詐騙的，所以
    我才問一下」等語（警一卷第23、69至70頁），可知被告於
    交付富邦銀行帳戶前，已在網路上搜尋資料及獲知可能係詐
    騙之資訊，並已心生疑慮。另參酌被告於本院審理中供稱：
     在本案之前有做過美髮設計師，我是高職畢業，高職的時
    候就開始工作，薪水一直差不多是2 萬多。一天工作約12小
    時，是排休制，1個月可以休4 、5 天，工作滿辛苦的，錢
    不好賺；一開始「小皇冠」說要讓我操作，叫我購買貨幣，
    後來我沒有操作，是叫我提供帳戶等語（本院卷第132頁）
    ，且於本院審理中尚能替自己提出相關辯解，表達能力正常
    ，可認屬智識正常且具有一定社會歷練經驗之成年人。被告
    所從事上述「兼職」工作內容付出之勞力代價甚微，僅是提
    供帳戶即可持續獲取高額報酬，與其擔任美髮設計師工作之
    工時、薪資相較，顯不合理，且此種兼職工作性質對智識正
    常且有工作經驗者而言，豈會不生疑問。況被告既自述其對
    「小皇冠」、公司之真實資料一無所悉（本院卷第132至133
    頁），渠等間顯然亦非具有深厚信賴關係，則被告就「小皇
    冠」等所交付工作之異常性理當有所存疑。從而，依被告於
    行為時就「小皇冠」等不以自己的金融帳戶投資，而付費委
    請被告提供金融帳戶，其目的顯係不願使人查知真正使用金
    融帳戶之人為何人，則被告對於提供自己富邦銀行帳戶等資
    料，供作為財產犯罪之工具或其他不法用途乙節，理應有所
    懷疑。
　3.又被告供述①警一卷第37至39頁LINE對話截圖（主要內容係
    教導被告如經銀行照會時該如何回答）對方要求被告經銀行
    照會時照所教內容回覆銀行，最後告知被告要強調是自己本
    人使用；②是因對方提供的薪水不錯，所以想試試看就提供
    帳戶；③提供帳戶時，並無做任何防止對方做不當使用時，
    可以收回或加以管控的安全措施；④被告對於本院提問：❶為
    何於警一卷第78、87、173、175頁LINE截圖Bitopro 平台傳
    送簡訊警示「不要提供驗證碼給他人、簡訊驗證碼=帳戶控
    制權，小心詐騙」；❷警一卷第82至84LINE截圖google平台
    傳送簡訊警示「我們無法識別此設備。為了保證您的帳號安
    全，google希望確認是您本人在登錄」之意見時，均以「沒
    看到」、「沒想那麼多回覆」；⑤登入銀行帳戶看到帳戶有6
    1萬元的時候（偵一卷第178頁），「陳長宏」要求登出，就
    登出，表示無法管控並使用自己的帳戶；⑥之前的工作一個
    月2萬元與本案的工作提供、綁定帳戶就有錢可以領，覺得
    這樣很好賺等情，業據被告於本院審理中供述明確（本院卷
    第134至141頁）。本件被告係屬智識正常且具有一定社會歷
    練經驗之成年人，已如前述，當對於工作內容僅為提供金融
    帳戶等資料，即可獲得與其所付出勞力顯不相當之報酬，以
    及「小皇冠」之指示有諸多可疑違常之形跡，極可能涉及不
    法，均有預見。則被告主觀上應已預見其依「小皇冠」之指
    示提供金融帳戶等資料，可能係在提供人頭帳戶，此乃詐欺
    份子為遂行詐欺犯行分工之一環，意在規避查緝，並藉此製
    造金流之斷點，以掩飾或隱匿詐欺被害人之犯罪所得，卻僅
    因「小皇冠」等以高額報酬之對價誘惑，即置犯罪風險於不
    顧，聽從「小皇冠」之指示提供富邦銀行帳戶、綁定Bitopr
    o平台，並提供Bitopro授權碼、富邦銀行帳戶之網路銀行帳
    號及密碼、gmail電子信箱帳號及密碼等，堪認被告主觀上
    具有幫助詐欺取財及幫助洗錢之不確定故意，灼然甚明。
　㈢綜上所述，本案事證明確，被告犯行堪以認定，應依法論科
    。
二、論罪科刑　　
  ㈠按刑法上之幫助犯，係對於犯罪與正犯有共同之認識，而以
    幫助之意思，對於正犯資以助力，而未參與實施犯罪之行為
    者而言（最高法院88年度台上字第1270號判決意旨可資參照
    ）。次按行為人提供金融帳戶金融卡及密碼予不認識之人，
    非屬洗錢防制法第2條所稱之洗錢行為，不成立同法第14條
    第1項一般洗錢罪之正犯；如行為人主觀上認識該帳戶可能
    作為收受及提領特定犯罪所得使用，他人提領後即產生遮斷
    資金流動軌跡，以逃避國家追訴、處罰之效果，仍基於幫助
    之犯意而提供，應論以幫助犯同法第14條第1項之一般洗錢
    罪（最高法院108年度台上大字第3101號刑事裁定意旨參照
    ）。經查，被告主觀上雖認識提供予「小皇冠」之富邦銀行
    帳戶綁定Bitopro平台，並將Bitopro授權碼、富邦銀行帳戶
    之網路銀行帳號密碼、gmail電子信箱帳號密碼等可能作為
    他人收受、提領特定犯罪所得使用，仍交付上開資料，使詐
    欺份子利用上開資料作為詐欺附表所示之人後供其等匯入款
    項使用，並藉此轉匯前揭帳戶內之款項，使該等詐欺所得款
    項之去向不明，形成金流斷點。是核其所為，係犯刑法第30
    條第1項前段、同法第339條第1項之幫助詐欺取財罪，及犯
    刑法第30條第1項前段、洗錢防制法第14條第1項之幫助一般
    洗錢罪。又本案被告所幫助如附表編號1 之詐欺取財犯行，
    依其詐騙辦法，固可能構成刑法第339條之3、第339條之4第
    1項第1款等罪，然被告雖可預見且容任他人利用富邦銀行帳
    戶實施詐欺取財犯行，仍難認其就該等詐欺取財犯行之詐術
    行使方式及內容等亦有預見，故依罪疑唯輕法理原則，縱本
    案被告所幫助之犯行確已該當刑法第339條之3、第339條之4
    第1項第1款之罪，仍無從論被告以刑法第30條第1項前段、
    第339條之3、第339條之4第1項第1款之罪，附此敘明。
　㈡被告以一提供富邦銀行帳戶等資料之行為，幫助「小皇冠」
    等遂行詐欺取財及洗錢，而侵害附表所示之人財產法益，同
    時達成掩飾、隱匿詐欺所得款項去向之結果，應認係以一行
    為侵害數法益並觸犯數罪名，為想像競合犯，應依刑法第55
    條規定，從一重之幫助犯洗錢罪處斷。又臺灣高雄地方檢察
    署110 年度偵字第17625號，因附表編號2之人所匯款項亦匯
    入與本案起訴同次提供之富邦銀行帳戶內，為想像競合犯之
    裁判上一罪，已如前述，是上揭移送併辦之犯罪事實（附表
    編號2）為起訴效力所及，本院自得併予審理，附此敘明。
　㈢爰以行為人之責任為基礎，被告係智識成熟之成年人，且在
    政府及大眾媒體之廣泛宣導下，對於國內現今詐欺案件層出
    不窮之情況已有所認知，然其恣意將其所有上開富邦銀行帳
    戶等資料提供予來歷不明之人使用，顯然不顧其帳戶可能遭
    他人用以作為犯罪工具，嚴重破壞社會治安及有礙金融秩序
    ，助長犯罪歪風，並增加司法單位追緝本案詐欺份子之困難
    ，除幫助詐欺份子詐得附表所示之人共231萬元之金額外，
    更使附表所示之人受詐騙之款項經該詐欺份子成員轉匯後，
    即難以追查其去向，而得以切斷特定犯罪所得與特定犯罪行
    為人間之關係，致加深附表所示之人向施用詐術者求償之困
    難度，所為實非可取；復考量被告否認犯行之犯後態度，已
    與附表編號1所示之人調解成立，願分期賠償5萬元損失，迄
    至111年12月15日止，已給付2期共1萬元；亦與附表編號2所
    示之人以5萬元和解，並已全額給付完畢，有本院刑事案件
    電話紀錄查詢表、陳報狀、和解書、郵政匯款申請書等在卷
    可參（本院卷第144-1至144-5頁），及其僅係提供犯罪助力
    ，非實際從事詐欺取財、洗錢犯行之人，不法罪責內涵應屬
    較低，兼衡被告本件犯罪動機、手段、所生危害，及其自述
    高職畢業之智識程度、目前幫忙家裡工作，月收入約1萬多
    元，不需扶養他人之家庭經濟狀況及臺灣高等法院被告前案
    紀錄表所示前科紀錄等一切情狀，量處如主文所示之刑（含
    併科罰金），暨就罰金部分諭知易服勞役之折算標準。
　㈣末查，被告前未曾因故意犯罪受有期徒刑以上刑之宣告，有
    臺灣高等法院被告前案紀錄表1份在卷可稽，雖否認犯行，
    念其因一時失慮而觸犯本件犯行，且犯後於本院審理中已與
    附表編號1所示之人調解成立，已給付1萬元，亦與附表編號
    2所示之人和解並給付5萬元完畢，已如前述，諒其經此偵、
    審程序及刑之宣告，當知所警惕，應無再犯之虞，認前開所
    宣告之刑以暫不執行為適當，爰併依刑法第74條第1 項第1 
    款規定，宣告緩刑2 年，以啟自新，並為使附表編號1所示
    之人所受損害得以獲得填補，以維其權益，爰依刑法第74條
    第2 項第3 款規定，茲將雙方達成調解內容（詳如附件所示
    ）尚未履行完畢部分課予負擔為適當，併予宣告之。倘被告
    未依期履行情節重大，依刑法第75條之1 第1 項第4 款之規
    定，自得為撤銷緩刑宣告之事由，附此敘明。
三、查本案被告自富邦銀行帳戶提領7,000元作為報酬乙情，業
    據被告供承在卷（本院卷第79、140頁），自屬本案之犯罪
    所得，惟被告與附表編號1所示之人調解成立，已給付共1萬
    元予附表編號1所示之人，及與附表編號2所示之人和解並給
    付5萬元完畢，已如前述，可認被告之犯罪所得7,000元業經
    發還附表所示之人，爰依刑法第38條之1第5項規定，不予宣
    告沒收或追徵。
據上論斷，應依刑事訴訟法第299條第1項前段，判決如主文。　
本案經檢察官胡詩英提起公訴，檢察官李怡增移送併辦，檢察官
陳文哲到庭執行職務。
中　　華　　民　　國　　111 　年　　12　　月　　16　　日
                  刑事第十一庭  審判長法　官  李貞瑩
　　　　　　　　　
　　　　　　　　　                    法  官  莊維澤
　　　　　　　　　
　　　　　　　　　                    法  官  李爭春
以上正本證明與原本無異。
如不服本判決應於收受送達後20日內向本院提出上訴書狀，並應
敘述具體理由；如未敘述上訴理由者，應於上訴期間屆滿後20日
內向本院補提理由書（均須按他造當事人之人數附繕本）「切勿
逕送上級法院」。
中　　華　　民　　國　　111 　年　　12　　月　　16　　日
   　　　　　　　　　　　　　　　　　 書記官  黃毓琪
本案論罪科刑條文：
中華民國刑法第339條
意圖為自己或第三人不法之所有，以詐術使人將本人或第三人之
物交付者，處5年以下有期徒刑、拘役或科或併科50萬元以下罰
金。
以前項方法得財產上不法之利益或使第三人得之者，亦同。
前二項之未遂犯罰之。

洗錢防制法第14條
有第二條各款所列洗錢行為者，處7年以下有期徒刑，併科新臺
幣5百萬元以下罰金。
前項之未遂犯罰之。
前二項情形，不得科以超過其特定犯罪所定最重本刑之刑。

附表：
編號 告訴人    詐  騙  手  法 匯款時間、 入帳時間 匯款金額          證    據    出    處 1 、 即起訴書犯罪事實 陳德榮 詐欺份子於110年4月22日佯裝為中華電信客服人員，向陳德榮佯稱有未繳款項，請陳德榮報警，復佯裝為刑警，向陳德榮佯稱其涉及警示帳戶案件，需辦理網路銀行，以此方式施用詐術，致陳德榮陷於錯誤，依詐欺份子指示，申辦其合作金庫銀行帳戶之網路銀行，詐欺份子因此取得陳德榮之網路銀行使用權限，而於右列時間網路轉帳款項至被告之富邦銀行帳戶。 110年4 月27日0時2分許  100萬元 ⑴告訴人陳德榮於警詢、偵查之指述（警一卷第104至112頁、偵一卷第97至99頁）。 ⑵告訴人陳德榮合作金庫銀行帳號0000000000000號帳戶存摺封面及內頁（警一卷第121至122頁）。 ⑶合作金庫商業銀行忠孝分行110年11月25日合金忠孝字第1100003865號函暨檢附陳德榮合作金庫銀行帳號0000000000000號帳戶110年3月、4月之交易明細及網路銀行申請書（偵一卷第43至53頁）。 ⑷被告台北富邦銀行帳戶110年2月1日至4月30日之交易明細（警一卷第128頁）。 ⑸被告於警詢、偵訊、本院之供述（警一卷   第7至12頁、偵一卷第119至121、161至165   頁、偵二卷第27至37、259至261頁、本院   卷第71至82、115至144頁）    110年4 月27日0時3分許 70萬元  2 、 即併辦意旨書犯罪事實 諶喜玲 詐欺份子於110年4月26日，假冒諶喜玲之姪子諶柏勳，撥打電話向諶喜玲借款，以此方式施用詐術，致諶喜玲陷於錯誤，於右列時間依指示匯款至被告之富邦銀行帳戶。 110年4 月28日 11時29分許 61萬元 ⑴告訴人諶喜玲於警詢之指述（警二卷第22頁）。 ⑵告訴人諶喜玲與暱稱「諶柏勳」之LINE對話訊息擷取照片（警二卷第30頁）。 ⑶元大銀行國內匯款申請書（警二卷第29頁）。 ⑷同上編號1⑷　 ⑸同上編號1⑸ 

附件：（依被告與附表編號1陳德榮之調解內容）
一、被告願給付告訴人陳德榮（即附表編號1所示之人）新臺幣
    伍萬元，以匯款方式分期匯入告訴人指定帳戶。
二、自民國111年11月10日起至112年8月10日止，共分為10期，
    每月為一期，按月於每月10日前給付新臺幣伍仟元，如有一
    期未付，尚未到期部分視為全部到期。　　

【卷宗代號對照表】
一、高雄市政府警察局鳳山分局高市警鳳分偵字第11072099200
    號卷宗（警一卷）
二、高雄市政府警察局苓雅分局卷宗（警二卷）
三、高雄地方檢察署110年度偵字第23127號卷宗（偵一卷）
四、高雄地方檢察署110年度偵字第17625號卷宗（偵二卷）
五、高雄地方法院111年度審金訴字第248號卷宗（審查卷）
六、高雄地方法院111年度金訴字第245號卷宗（本院卷）